臺灣高等法院臺中分院刑事判決
111年度金上訴字第1564號
上  訴  人  臺灣臺中地方檢察署檢察官
被      告  楊昌融



上列上訴人因被告加重詐欺等案件，不服臺灣臺中地方法院110
年度金訴字第1194號，中華民國111年5月19日第一審判決（起訴
案號：臺灣臺中地方檢察署110年度偵字第17607號），提起上訴
，本院判決如下：
    主  文
上訴駁回。
    理  由
一、本案經本院審理結果，認第一審判決被告楊昌融無罪並無不
    當，應予維持，並引用第一審判決書記載之理由（如附件）
    。
二、臺灣臺中地方檢察署檢察官上訴意旨略以：㈠被告雖辯稱：
    伊當時需要用錢，只是要貸款，不知道對方是詐騙集團，只
    有提供帳號，沒有提供金融卡、密碼或存摺，伊提供帳號給
    對方時沒有想過對方可能是詐欺集團，這與詐欺的情形不同
    ，伊發現有異狀當下就有去報警等語，並提供其與「OK忠訓
    人員」、「溫長益」之LINE通訊軟體對話紀錄截圖為佐，然
    詳觀上開對話紀錄截圖，既無對話對象之姓名，亦未有時間
    顯示，是就上開對話紀錄截圖是否為真實且連續完整，均存
    有疑問。㈡依現今一般金融機構信用貸款實務，申請人除須
    提供個人之身分證明文件核對外，尚應敘明並提出個人之工
    作狀況、收入金額及相關之財力證明資料（如在職證明、往
    來薪轉存摺影本、扣繳憑單等），金融機構透過徵信調查申
    請人之債信後，評估是否放款以及放款額度，倘若申請人之
    債信不良，達金融機構無法承擔風險之程度時，即無法貸得
    款項，縱委託他人代辦時亦然，亦與其金融帳戶內有無金錢
    出入無必然關係，蓋在各項金融資訊遍為各金融機構所能輕
    易查悉之今日，鮮有僅憑特定短期天數內創造頻繁之資金流
    動紀錄，即准許貸款之案例；是依一般人之社會生活經驗，
    金融機構或所謂代辦業者不以申請者還款能力之相關資料作
    為判斷貸款與否之認定，亦不要求提供保證人、擔保品，反
    而要求申請人交付與授信審核無關之金融帳戶資料、或聲稱
    可藉由資金流動美化帳面獲得貸款，以一般人客觀認知，難
    謂對該等金融帳戶資料可能供他人作為財產犯罪之不法目的
    使用，主觀上無合理預見。況參以被告於警詢中自承：沒有
    見過對方等語。被告既與對方素未謀面、僅以LINE聯絡，對
    於其等之真實姓名、是否確實在金融機構任職、如何為其美
    化帳戶、美化帳戶之流程、美化帳戶之款項來源、美化帳戶
    之費用等重要資訊均無所悉，即率爾在無信賴關係可言之情
    下，將其所申設之三信商業銀行帳號0000000000號帳戶及中
    國信託商業銀行臺中分行帳號000000000000號帳戶之帳號、
    密碼傳予對方，後亦未確認匯入上開2帳戶內之款項究係來
    何處，即依指示將款項領出並交付身分亦不詳且初次見面之
    收款外務人員，又無拿到簽收單據以為雙方保障等節，被告
    對前開過程未有懷疑或查證等情，顯然悖於常理。
    ㈢再查，依卷附上開2帳戶之交易明細交易摘要顯示，可知
　　匯入上開2帳戶之款項係採「跨行轉帳」方式匯入，則「OK
　　忠訓人員」、「溫長益」若為被告美化資金流動紀錄可將金
　　錢轉帳匯入上開2帳戶內，則創造金流美化帳戶目的完成後
　　後，再請被告將匯入款項以轉帳匯款方式返還即可，何需大
　　費周章將款項領出再交付出去，反徒增遺失、遭搶甚或為實
　　際提款之人侵吞款項之風險？又再詳觀上開2帳戶之交易明
　　細，被告於提供上開2帳戶之帳號、密碼之際，帳戶內之餘
　　額分別僅剩91元、20元（見110年度偵字第17607號卷第39頁
　　頁、第48頁），若真係為美化帳戶創造金流，何需將帳戶內
　　原有款項皆領出？是足見被告當時對於交付帳戶一事主觀上
　　已有預見係為不法使用，亦已預見有上開2帳戶會遭對方用
　　以詐騙他人之可能。又被告於偵查中亦自承：以伊的信用程
　　度，伊知道去銀行辦貸款不會過，伊也知道對方說要幫伊做
　　金流紀錄，也是用假造的方式幫伊做信用程度，是不合法等
　　語，再佐以被告於本件行為時已為成年人，有相當智識程度
　　，且亦曾向銀行辦理貸款，並據其於審理中供承在卷，被告
　　對合法之貸款流程應知之甚詳。然被告於權衡自身利益後，
　　在不確定對方身分，且知悉收受其帳戶資料者有將其帳戶作
　　為不法用途之可能性下，竟僅因自身急需用錢，無法透過其
　　他管道貸得款項，即無視此一遭利用作為詐欺人頭帳戶之高
　　度風險，未嘗試任何有效之查證防範觸法行為，一味選擇相
　　信素未謀面之對方，不僅提供上開2帳戶資料，更依指示將
　　匯入之款項提領出來再交付予真實姓名年籍均不詳之人，是
　　顯見被告就詐欺集團成員欲使其提供帳戶收受詐騙匯款，並
　　由其提領款項交付等涉及參與詐欺集團分擔詐欺取財及洗錢
　　之提領詐騙工作，主觀上係有預見且容認自己與該集團分擔
　　犯罪之意思，且對於自身所分擔者，乃係詐欺取財及避免追
　　查所不可或缺之重要環節，亦有所預見，堪予認定。原審未
　　審酌上情，遽為被告無罪之諭知，認事用法於經驗法則及論
　　理法則尚有未合之處，難認允當等語。
三、惟查在民間借貸之經濟活動，以偽裝之交易營造償債信用之
　　事例，屢見不鮮，諸如房屋抵押借款，以通謀提高買賣價金
　　方式，營造擔保品之市價，俾利於增加核貸額度；乃至營業
　　人間以形式交易頻率，創造營運績效，藉以取信金融業者，
　　願配合營業需求而核貸。而一般人向金融業者申請貸款，或
　　因不諳作業手續，或因個人原有工作時間，不易配合金融業
　　者作業時間，多有交由專業代辦者辦理之情況。本件被告於
　　本院審理中供稱其因每月要繳機車貸款新臺幣（下同）7千
　　多元、汽車貸款1萬1千多元、房租7千多元，給父母1萬5千
　　元幫忙償還債務，又遇車禍，故有借貸支應之需求等語。觀
　　之本件被告所使用之系爭2銀行帳戶交易明細（查詢期間均
　　自109年12月1日起，跨越本件案發時間，迄110年3月中或底
　　），被告始終都是在有收入款項入帳後，隨即提領一空，僅
　　留零頭餘額，甚至於本案自行報案後，仍維持相同模式，足
　　以佐證其供稱有貸款需求等情不虛。其因此誤信自稱忠訓國
　　際貸款業務人員「溫長益」謊稱可以製造帳戶金流假象，增
　　加獲得貸款可能性，而提供系爭帳號予「溫長益」作業，核
　　之前揭說明，所述難認有何違於常理。至系爭帳戶內果有他
　　人匯款存入，被告之認知既已確定非其該有之款項，而依「
　　「溫長益」之指示臨櫃提領後，交付「溫長益」所提示接收
　　之人，本係其於委託代辦借貸時，所能理解，其若置爾不辦
　　辦，反而可能面臨侵占刑責追究之窘境。且就被告而言，該
　　款項既可能係「溫長益」所提供，其依「溫長益」之要求，
　　提領現款款，而非以轉帳返還，本非其所能置喙。上訴意旨
　　徒以專業人士之觀點，認被告有共同詐欺或洗錢之犯意聯絡
　　及行為分擔，卻並未再提出其他不利被告之證據，其上訴指
　　摘原判決不當，並無理由，應予駁回。
四、據上論斷，應依刑事訴訟法第373條、第368條，判決如主文
    。
本案經檢察官廖聖民提起公訴，檢察官王宜璇提起上訴，檢察官
王雪惠到庭執行職務。
中　　華　　民　　國　　111 　年　　8 　　月　　24　　日
            刑事第三庭  審判長法　官　楊  真  明
                              法　官　楊  欣  怡
                              法　官　邱  顯  祥     
以上正本證明與原本無異。
檢察官於符合刑事妥速審判法第9條第1項時，得上訴。
如不服本判決應於收受送達後20日內向本院提出上訴書狀，其未
敘述上訴之理由者，並得於提起上訴後20日內向本院補提理由書
（均須按他造當事人之人數附繕本）「切勿逕送上級法院」。因
疫情而遲誤不變期間，得向法院聲請回復原狀。

                              書記官  陳  緯  宇 
　　　　　　　　　　　　　　　
中　　華　　民　　國　　111 　年　　8 　　月　　24　　日
附錄：
刑事妥速審判法第9條
除前條情形外，第二審法院維持第一審所為無罪判決，提起上訴
之理由，以下列事項為限：
一、判決所適用之法令牴觸憲法。
二、判決違背司法院之解釋。
三、判決違背判例。
刑事訴訟法第377條至第379條、第393條第1款之規定，於前項案
件之審理，不適用之。